【裁判字號】    94,訴,3246
【裁判日期】    950119
【裁判案由】    偽造有價證券
【裁判全文】
臺灣臺中地方法院刑事判決              94年度訴字第3246號
公  訴  人  臺灣臺中地方法院檢察署檢察官
被      告  丁○○
指定辯護人  本院公設辯護人  戊○○
上列被告因詐欺案件，經檢察官提起公訴（九十四年度偵字第九
五五九號），本院判決如下：
    主    文
丁○○共同連續意圖為自己不法之所有，以詐術使人將本人之物
交付，處有期徒刑陸月，如易科罰金，以佰元折算壹日。
    犯 罪 事 實
一、丁○○前於民國九十三年間因收受贓物案件，經臺灣板橋地
    方法院以九十三年度訴字第一六四九號判處有期徒刑五月確
    定，於九十四年八月十九日易科罰金執行完畢（尚不構成累
    犯）。緣丁○○之二哥劉坤池（綽號「老二」）與丙○○（
    劉坤池、丙○○另案經本院九十四年度重訴字第七五○號分
    別判處有期徒刑六年、二年六月，目前上訴臺灣高等法院臺
    中分院中）、許秀莉（原名乙○○，另案由本院九十四年度
    訴字第一七一二號審理中）及綽號「帥哥」、「賴皮」、「
    豆漿仔」等不詳姓名成年男子，暨購得人頭支票（俗稱「芭
    樂票」）之不詳姓名成年人等販售人頭支票集團成員間，共
    同基於意圖為自己不法所有之詐欺犯意聯絡，先由劉坤池向
    「帥哥」、「賴皮」、「豆漿仔」等不詳成年男子，購得他
    人名義（有得他人之同意，下稱人頭支票）之支票存摺及印
    章，劉坤池於購得上開人頭支票存摺及印章後，並在人頭支
    票帳戶間互相交換，以創造所欲販賣人頭支票存戶之交易業
    積（即實際上未有買賣，卻相互開立支票轉存帳戶內，俗稱
    繞票），致使人頭支票之開戶金融行庫陷於錯誤，而交付更
    多之空白支票予劉坤池使用，劉坤池於取得上開空白人頭支
    票後，即先行在支票上蓋用發票人印章，再以每張空白人頭
    支票賺取約新臺幣（下同）數百元不等之利潤，販賣予丙○
    ○、乙○○等人，丙○○、許秀莉等人再販售予需用人頭支
    票之他人以圖利。詎丁○○（綽號「五仔」）明知其二哥劉
    坤池所販售予丙○○、許秀莉者，乃屬上開最終將用於詐騙
    他人之人頭支票，竟仍與劉坤池、丙○○、許秀莉等上開販
    售人頭支票集團成員間，共同基於意圖為自己不法所有之詐
    欺概括犯意聯絡，自九十三年二、三月間起參與販售人頭支
    票之行為，而受劉坤池之囑託，連續將部分人頭支票或所需
    用之印章，在臺中縣市內某不詳地點等處，販售或交付予丙
    ○○及許秀莉多次（期間交付予許秀莉者至少有三次），而
    丙○○、許秀莉購得人頭支票後，即以每張人頭支票約一千
    五百元至三千元不等之價格，再販售予需用人頭支票之他人
    以圖利，而最後購入支票之人於填妥發票日、金額後，再持
    向不詳之人購物，使他人陷於錯誤而為財物之交付。嗣於九
    十三年九月二十五日，經臺灣臺中地方法院檢察署檢察官指
    揮法務部調查局中部地區機動工作組循線至臺中市西屯區○
    ○○○街四十七號及臺中市○○○街二十六號查獲劉坤池，
    及在臺北縣三重市○○路○段六十之二號八樓查獲丙○○，
    始得悉上情。
二、案經臺灣臺中地方法院檢察署檢察官自動檢舉及法務部調查
    局中部地區機動工作組報請臺灣臺中地方法院檢察署檢察官
    偵查起訴。
    理    由
一、上開犯罪事實，業據被告丁○○於本院審理時坦承不諱，核
    與證人丙○○於調查站詢問時（見九十三年九月二十五日調
    查站詢問筆錄，九十三年度偵字第一七二三一號偵查卷第十
    頁以下）及本院審理時到庭具結之證述（見本院九十五年一
    月五日審判筆錄）及證人許秀莉於調查站詢問、偵訊時（見
    九十三年十月十九日調查站詢問筆錄，九十三年度偵字第一
    七二三一號偵查卷第一○八頁以下及九十四年四月六日偵訊
    筆錄，九十三年度偵字第二○九五○號偵查卷第六一頁以下
    ）及本院審理時（見本院九十五年一月五日審判筆錄）到庭
    具結證述之情節相符，足見被告之自白與事實相符，本件事
    證明確，被告犯行堪以認定。
二、被告丁○○等販售人頭支票集團成員，於販賣人頭支票予他
    人時，主觀上即有使該空白人頭支票不獲兌現之犯意，且若
    係正常之生意往來，行為人購買商品，應係交付自己或所經
    營之公司支票，或所收取之客票予售貨者，反之，行為人所
    交付者，若係向他人所購買之空白人頭支票，衡情應係意在
    詐騙他人之財物，自應構成刑法之詐欺取財罪。是核被告所
    為，係犯刑法第三百三十九條第一項之詐欺取財罪（起訴書
    雖載被告丁○○所犯係刑法第二百零一條第一項之偽造有價
    證券罪，惟起訴書所載被告與其二哥劉坤池販售大量不兌現
    支票（芭樂票）予丙○○、許秀莉，再轉售予需用他人支票
    之人，此乃詐欺取財之犯罪事實，且業經公訴人當庭更正起
    訴之犯罪事實及所犯法條）。被告與劉坤池、丙○○、許秀
    莉、「帥哥」、「豆漿仔」、「賴皮」及最後購得人頭支票
    之不詳成年人等販售人頭支票集團成員間，有犯意聯絡及行
    為分擔，均應論以共同正犯。又被告先後多次販售人頭支票
    之行為，時間緊接，犯罪構成要件相同，顯係基於概括犯意
    而反覆為之，為連續犯，應依刑法第五十六條之規定論以一
    罪，並加重其刑。爰審酌被告有如犯罪事實欄之前科素行，
    正值青壯之年，卻不思以正途賺取所需，竟為一己私利，販
    售人頭支票圖利，嚴重擾亂社會金融秩序，破壞票據信用，
    其行為殊不可取，惟念其僅偶受其二哥劉坤池之囑託，參與
    販售人頭支票行為，犯後能坦承罪愆，態度尚可及其犯罪之
    動機、目的、手段等一切情狀，量處如主文所示之刑，並諭
    知易科罰金之折算標準，以資懲儆。至起訴書附表所載扣案
    之文件資料等物品，被告供承非其所有，本院亦查無證據足
    以證明與本案犯罪有關，爰不諭知宣告沒收，併此敘明。
據上論斷，應依刑事訴訟法第二百九十九條第一項前段，刑法第
二十八條、第五十六條、第三百三十九條第一項、第四十一條第
一項前段，罰金罰鍰提高標準條例第一條前段、第二條，判決如
主文。
本案經檢察官甲○○到庭執行職務
中    華    民    國    95    年    1     月    19    日
                  刑事第八庭  審判長法  官  朱光國
                                    法  官  鍾堯航
                                    法  官  洪堯讚
上正本證明與原本無異。
如不服本判決，應於送達後十日內向本院提出上訴狀（須附繕本
），上訴於台灣高等法院台中分院。
                                    書記官  柳寶倫
中    華    民    國    95    年    1     月    19    日
附錄論罪科刑法條
中華民國刑法第三百三十九條第一項
意圖為自己或第三人不法之所有，以詐術使人將本人或第三人之
物交付者，處五年以下有期徒刑、拘役或科或併科一千元以下罰
金。


司法院資訊處製作；財團法人民間司法改革基金會備份。
